臺灣臺東地方法院民事裁定
110年度消債更字第15號
聲  請  人  林美樂

代  理  人  許仁豪律師（法扶律師）
上列當事人因消費者債務清理事件聲請更生，本院裁定如下：
    主  文
聲請人林美樂自民國110年8月13日下午3時起開始更生程序。
本件由司法事務官進行更生程序。
    理  由
一、按「債務人不能清償債務或有不能清償之虞者，得依本條例
    所定更生或清算程序，清理其債務。」、「債務人無擔保或
    無優先權之本金及利息債務總額未逾新臺幣一千二百萬元者
    ，於法院裁定開始清算程序或宣告破產前，得向法院聲請更
    生。」、「債務人對於金融機構負債務者，在聲請更生或清
    算前，應向最大債權金融機構請求協商債務清償方案，或向
    其住、居所地之法院或鄉、鎮、市、區調解委員會聲請債務
    清理之調解。」、「法院開始更生程序之裁定，應載明其年
    、月、日、時，並即時發生效力。」及「法院裁定開始更生
    或清算程序後，得命司法事務官進行更生或清算程序」消費
    者債務清理條例（下稱消債條例）第3條、第42條第1項、第
    151條第1項、第45條第1項及第16條第1項前段分別定有明文
    。
二、聲請意旨略以：聲請人陳報現有債務總額約新臺幣（下同）
    1,295,352元，聲請更生前二年之收入總計895,800元。聲請
    人於民國109年10月21日曾與最大債權銀行甲○（台灣）商業
    銀行股份有限公司(下稱甲○銀行)達成債務協商，約定自109
    年11月10日起，分180期、年利率5%、每月償還5,594元之還
    款方案後，曾依約繳款4期，然因聲請人前於108年間誤入詐
    騙集團陷阱而提供金融帳戶予他人，致遭詐騙集團使用作為
    人頭帳戶，因而涉犯詐欺取財案件，雖獲臺東地方檢察署檢
    察官為不起訴處分（109年度軍偵字第29、34號），然因有
    辱軍紀而未能留營，並因服役年限屆滿而於109年3月13日退
    伍，因而收入銳減，致無力再依約還款而違約。聲請人現任
    職於實億休閒事業股份有限公司，每月收入約24,000元，惟
    所得扣除必要生活費後，仍難於短時間內清償債務。聲請人
    曾向本院聲請債務清理前置調解（110年度司消債調字第1號
    ）不成立，又聲請人無擔保或無優先權之債務總額未逾12,0
    00,000元，且未經法院裁定開始清算程序或宣告破產，爰請
    求准予裁定開始更生程序等語。
三、得心證之理由：
　㈠聲請人符合消債條例第151條第7項但書「因不可歸責於己之
    事由，致履行顯有重大困難」之規定。
　　1.按協商或調解成立者，債務人不得聲請更生或清算。但因
      不可歸責於己之事由，致履行有困難者，不在此限，消債
      條例第151條第7項但書定有明文。又債務人可處分所得扣
      除自己及依法應受其扶養者所必要生活費用之餘額，連續
      三個月低於協商方案應清償之金額者，推定有因不可歸責
      於己致履行有困難之事由，消債條例第151條第8項準用同
      條例第75條第2項亦有規定。
　　2.聲請人前於109年10月21與最大債權銀行甲○銀行達成債務
      協商，約定自109年11月10日起，分180期、年利率5%、每
      月償還5,594元之還款方案，並經臺灣臺北地方法院認可
      該債務清償方案等情，有該法院109年度司消債核字第944
      7號民事裁定、前置協商機制協議書等件為證（見本院卷
      第95-100頁）。從而，聲請人即應依約履行，故應限制聲
      請人僅於因不可歸責於己之事由，致履行有困難時，始得
      聲請清算，俾使聲請人盡力履行，避免任意毀諾。是本件
      聲請人向本院聲請清算，自須審究其未履行上開債務清償
      方案有無「不歸責於己事由致履行有困難」之情事。
　　3.查上揭債務清償方案成立後，因聲請人前於108年間誤入
      詐騙集團陷阱而提供金融帳戶予他人，致遭詐騙集團使用
      作為人頭帳戶，因而涉犯詐欺取財案件，雖聲請人獲臺東
      地方檢察署檢察官為不起訴處分，然因有辱軍紀而未能留
      營，並因服役年限屆滿而於109年3月13日退伍，因而收入
      銳減，致無力再依約還款而違約，而於110年1月8日聲請
      本件更生等情，有前置調解聲請狀、無擔保債務還款分配
      表、臺東地方檢察署檢察官109年度軍偵字第29、34號不
      起訴處分書、聲請人之陸海空軍士官退伍令等件附卷可稽
      （見本院卷第15-16、79-94頁），則聲請人因上揭情事致
      收入銳減，致無力履行上揭債務清償方案而違約，依一般
      社會常情，已難認其就違約情事之發生有何可歸責之事由
      。
　　4.又聲請人於109年退伍後，自109年12月1日起即任職於實
      億休閒事業股份有限公司，每月薪資為24,000元，並領有
      國軍退除役官兵輔導委員會「推介就業穩定津貼」每月8,
      000元（最多可領取12個月）等情，有聲請人之實億休閒
      事業股份有限公司在職證明書及薪資發放明細、國軍退除
      役官兵輔導委員會宣導廣告等件可證（見本院卷第205-20
      7、211頁），是聲請人為本件聲請時其每月所得金額為32
      ,000元（計算式：24,000＋8,000＝32,000）。而聲請人需
      與配偶共同扶養2名未成年子女等情，業據其提出聲請人
      及受扶養人之戶籍謄本（見本院卷第57-58頁），依衛生
      福利部所公告110年臺灣省每人每月最低生活費之1.2倍計
      算，其與其未成年子女每月最低生活費均為15,946元，又
      聲請人目前因其次女為2至4歲幼童，而領有每月2,500元
      之育兒津貼，有2至4歲育兒津貼核定知書可證（見本院卷
      第209頁），是聲請人每月支出之扶養費金額為14,696元
      （計算式：【15,946＋15,946－2,500】÷2＝14,696】。是聲
      請人現今每月所得32,000元扣除其每月必要生活費15,946
      元及其應分擔之扶養費14,696元後，僅餘1,358元，已不
      足清償上揭每月5,594元之債務清償方案，揆諸上揭⒈之說
      明，自應推定聲請人有因不可歸責於己致履行有困難之事
      由。
　　5.綜上，聲請人有因不可歸責於己致履行有困難之事由，符
      合消債條例第151條第7項但書之規定，其本件更生之聲請
      合法。
　㈡聲請人所負債務總額未逾越消債條例第42條第1項所定12,000
    ,000元之上限：
    1.按消債條例第42條第1項就聲請更生之債務總額為12,000,
      000元之限制，其立法理由謂「債務人負債總額若過大，
      其因更生程序而被免責之負債額即相對提高，此對債權人
      造成之不利益過鉅。且負債總額超過一定之數額，益可見
      其債務關係繁雜，亦不適於利用此簡易程序清理債務，自
      有限制其負債總額之必要。」準此，倘債務人聲請更生之
      債務較為單純，當更有適用該條項之餘地，俾利債務人依
      更生程序清理債務，賦與其享有健全家庭經濟生活之機會
      。
    2.經查，聲請人於110年1月8日聲請調解時，自陳債務總金
      額為1,295,352元。經函債權人陳報對本件聲請人之債權
      ，所陳報債權現況如下：台新國際商業銀行股份有限公司
      為22,716元、凱基商業銀行股份有限公司為41,924元、國
      泰世華商業銀行股份有限公司為54,864元、臺灣土地銀行
      股份有限公司為141,776元、中國信託商業銀行股份有限
      公司為47,267元、甲○銀行為397,753元、裕融企業股份有
      限公司為0元(見本院卷第35-45、273-291頁），共計706,
      300元，與聲請人先前陳報之金額有異，爰以債權人陳報
      債權總金額為準。
    3.從而，聲請人之債務，依上揭債權人所陳報之金額為706,
      300元，尚未逾消債條例第42條第1項所定債務總額12,000
      ,000元之上限。
  ㈢聲請人有不能清償債務或不能清償之虞：
　　1.聲請人現每月收入32,000元，扣除其每月必要生活費15,9
      46元及其應分擔之扶養費14,696元後，僅餘1,358元等情
      ，已如上揭㈠、⒋所述。
　　2.又聲請人現名下除郵局存款213元、台東縣太麻里農會存
      款2,870元、凱基商業銀行230元、臺灣土地銀行存款67元
      、臺灣銀行存款198元、玉山銀行存款2,452元外，無其他
      財產等情，業據聲請人提出財產及收入狀況說明書、全國
      財產稅總歸戶財產查詢清單、107-108年度綜合所得稅各
      類所得資料清單、勞工保險異動查詢表、中華郵政儲金簿
      影本、台東縣太麻里農會存摺影本、凱基商業銀行存摺影
      本、臺灣土地銀行存摺影本、臺灣銀行存摺影本、玉山銀
      行交易明細查詢表等在卷可稽（見本院卷第19頁、67-73
      頁、125-204頁）。
　　3.本院衡酌聲請人之經濟資力、家庭親屬狀況、目前社會經
      濟消費之常情，其主張於每月必要支出費用於30,642元（
      計算式：15,946＋14,696＝30,642）之金額範圍內，未逾一
      般人生活程度，尚屬合理。是聲請人每月收入扣除上揭必
      要支出費用，每月雖餘1,358元，惟若全數用於清償債務
      ，於未加計利息之情形下，仍須約520月（計算式：706,3
      00÷1,358＝520，小數點以下四捨五入），即43年餘方能清
      償完畢，難期聲請人短期內清償所負債務706,300元及每
      月所產生之利息，是聲請人客觀上顯有不能清償債務之情
      事。
四、綜上所述，本件聲請人因不可歸責於己之事由，無法繼續依
    約履行系爭債務協商方案；且其為一般消費者，5年內未從
    事營業活動，有不能清償債務之虞情事，所負無擔保或無優
    先權之債務並未逾1,200萬元，未經法院裁定開始清算程序
    或宣告破產，復查無消債條例第6條第3項、第8條或第46條
    各款所定駁回更生聲請之事由存在。是聲請人本件更生聲請
    ，於法有據，應予准許，並命司法事務官進行更生程序。
中　　華　　民　　國　　110 　年　　8 　　月　　13　　日
                  民事第一庭  法  官  李立青
以上正本係照原本作成。
本裁定不得抗告。
中　　華　　民　　國　　110 　年　　8 　　月　　13　　日
                              書記官  劉雅文